【裁判字號】    94,再易,169
【裁判日期】    950306
【裁判案由】    返還不當得利
【裁判全文】
臺灣高等法院民事裁定                 94年度再易字第169號
聲  請  人  戊○○
代  理  人  陳世杰律師
複  代理人  丁○○
參  加  人  乙○○○
代  理  人  甲○○
相  對  人  丙○○
代  理  人  丁俊文律師
上列當事人間返還不當得利事件，再審聲請人對於中華民國94年
11月28日本院94年度再易字第 150號確定裁定，聲請再審，本院
裁定如下：
    主      文
聲請駁回。
聲請訴訟費用由聲請人負擔。
    理      由
一、再審聲請人聲請意旨略以：(一)本院94年度再易字第 150號確
    定裁定（下稱原確定裁定）對於再審聲請人所聲明之台灣士
    林地院79年訴字第85號、本院86年度上更3字第170號判決漏
    未審酌，而有民事訴訟法第 497條重要證物漏未審酌之再審
    事由。(二)原確定裁定認為本院92年度再易字第61號裁定消極
    不適用民法第118條第1項及最高法院66年台上第2655號、64
    台上第1352號判例，及民法第 246條規定，適用法規顯有錯
    誤，均在前審已經提過，但再審聲請人所提出之前開理由，
    均未在本院92年度再易字第25號及92年度再易字第61號事件
    以該事由為再審理由，且再審聲請人於原確定裁定所指述之
    再審理由，與之前之再審事由不同，原確定裁定顯然對於上
    開再審事由認定事實錯誤，其適用民事訴訟法第489條之1顯
    有錯誤，而有民事訴訟法第 496條第1項第1款適用法規顯有
    錯誤之再審事由，爰依民事訴訟法第497條、第 496條第1項
    第1款提起再審之聲請等語。
二、再審相對人則以：再審聲請人以民事訴訟法第496條第1項第
    1 款「適用法規顯有錯誤」、第 497條「重要證物漏未審酌
    」提起再審聲請，惟此訴訟標的業經本院92年度再易字第25
    號及92年度再易字第61號裁定駁回確定，再審聲請人以同一
    事由聲請再審，於法未合等語抗辯。
三、按不得上訴於第三審法院之事件，其經第二審確定之判決，
    如就足影響於判決之重要證物漏未斟酌者，得依民事訴訟法
    第497條規定，提起再審之訴。又民事訴訟法第507條規定於
    聲請再審準用之。再審聲請人以：本院94年度再易字第 150
    號確定裁定有民事訴訟法第 497條漏未審酌台灣士林地院79
    年訴字第85號、本院86年度上更3字第170號判決重要證物之
    再審事由云云。惟查本院原確定裁定理由欄第1項、第3項載
    明斟酌台灣士林地院79年訴字第85號、本院86年度上更 3字
    第 170號判決後，認再審聲請人以同一事由聲請再審，而駁
    回再審聲請人之聲請，有本院原確定裁定可稽（見本院卷）
    ，再審聲請人主張：該重要證物漏未審酌云云，自不足取。
四、再審聲請人認本院94年度再易字第 150號確定裁定有民事訴
    訟法第 496條第1項第1款適用法規顯有錯誤之再審事由，係
    以：本院94年度再易字第 150號裁定認再審聲請人提出之理
    由在前審已經提過，但再審聲請人所提出之理由在本院92年
    度再易字第61號和92年度再易字第25號等事件並未提過，所
    以本院94年度再易字第 150號確定裁定認定事實有錯誤等語
    。按「所謂適用法規顯有錯誤者，不包括漏未斟酌證據及認
    定事實錯誤之情形在內」，最高法院63年台上字第 880號著
    有判例。再審聲請人以：本院94年度再易字第 150號確定裁
    定認定事實有錯誤，依民事訴訟法第498條之1規定駁回再審
    聲請人再審之聲請，有民事訴訟法第 496條第1項第1款適用
    法規顯有錯誤之事由云云，揆諸前開說明，其聲請再審為無
    理由。
五、再審聲請人請求廢棄本院94年度再易字第 150號確定裁定，
    為無理由，已如前述，故本院92年度再易字第61號裁定、本
    院92年度再易字第25號裁定、本院91年度再易字第89號判決
    即屬確定之裁定及判決，無法就該案再審，聲請人併請求廢
    棄前開裁定及判決，亦無理由。
六、據上論結，本件再審聲請為無理由，爰裁定如主文。
中    華    民    國    95    年    3    月    6      日
                        民事第十一庭審判長法  官  鄭雅萍
                                          法  官  薛中興
                                          法  官  林恩山
正本係照原本作成。
不得抗告。
中    華    民    國    95    年    3     月    9     日
                                          書記官  周淑靜


司法院資訊處製作；財團法人民間司法改革基金會備份。
